ACORDAO-COMPLETO-2377328

ACÓRDÃO DE RELAÇÃO

ACÓRDÃO DE RELAÇÃO 2686/2019 ATA 44/2019 - PLENÁRIO

Acórdão 2686/2019-TCU-Plenário
VISTOS e relacionados estes autos de representação oferecida pelo Subprocurador-Geral do Ministério Público junto ao TCU, Lucas Rocha Furtado, a respeito de possíveis irregularidades nos procedimentos adotados pelo Ministério das Relações Exteriores (MRE) para concessão de missões transitórias no exterior, as quais estariam ferindo os princípios da moralidade, da impessoalidade e da eficiência, culminando na má gestão dos recursos públicos destinados ao custeio de passagens e na concessão de verbas indenizatórias e pagamento de remuneração em dólar, por trabalho no exterior;
Considerando que a representação decorreu de informações recebidas no Gabinete do Subprocurador-Geral, noticiando que, para os postos peculiares ou de sacrifício, que são os enquadrados nas categorias "C" e "D", estariam sendo ofertadas oportunidades de missão transitória no sistema interno do ministério (Diplopédia) , todavia, não estaria havendo a devida transparência e publicidade na oferta real de missões para localidades classificadas na categoria "A" (postos nobres) , ficando os possíveis interessados sem o conhecimento da disponibilidade para as missões nessas localidades;
Considerando que, ainda conforme relatado, a escolha de servidores para os postos nobres estaria ocorrendo por indicação direta, sem passar por seleção, caracterizando acertos extraoficiais entre chefias, acarretando o desvirtuamento do real propósito dessas missões transitórias e utilizando esse instituto, indevidamente, para reforçar o quadro dos postos de missões permanentes no exterior;
Considerando que o representante do MP/TCU requereu ao Tribunal apurar se o MRE estaria efetivamente utilizando-se de forma irregular do instituto da missão transitória para reforçar o quadro de postos no exterior que estariam em sobrecarga de trabalho e, nessas condições, exigiriam a designação de servidores em regime de missão permanente, em desconformidade com os parâmetros definidos na Lei 5.809/1972; bem como apurar se os critérios de seleção de servidores para missões temporárias estão atentando contra os princípios constitucionais da impessoalidade, moralidade, publicidade e eficiência, previstos no caput do art. 37 da CF;
Considerando que, após a realização de diligência, a unidade técnica concluiu que o uso de servidores em missão transitória para ocupar postos de missão permanente é legal, conforme previsto na Lei 5.809/72, arts. 4º e 5º, uma vez que a única distinção entre as missões temporária e permanente é o prazo previsto para sua duração;
 Considerando a verificação de que um número maior de designações para missões temporárias no ano passado foi necessário para suprir as necessidades relacionadas ao processo eleitoral nas embaixadas, o que se trata de evento de caráter pontual e com prazo delimitado, justificando o uso de servidores em missão transitória para atendimento dessa demanda;
Considerando que, ao confrontar as evidências apresentadas na representação com as justificativas encaminhadas pelo MRE, não se vislumbrou nenhum descumprimento de norma legal, identificando apenas oportunidade para o aperfeiçoamento do processo seletivo para as missões transitórias a fim de que se caracterize uma maior aderência aos princípios da impessoalidade, moralidade, publicidade e eficiência; e
Considerando a análise e a proposta oferecida pela SecexDesenvolvimento (peças 9-10) ;
ACORDAM os Ministros do Tribunal de Contas da União, reunidos em Sessão do Plenário, com fundamento no art. 143, inciso V, alínea "a", do Regimento Interno do TCU, por unanimidade, em conhecer da presente representação, tendo em vista o preenchimento dos requisitos de admissibilidade previstos nos arts. 235 e 237, inciso VII e parágrafo único, do Regimento Interno do TCU, para, no mérito, considerá-la improcedente e arquivar estes autos, nos termos do art. 169, inciso III, do RITCU, após adoção das medidas indicadas no item 1.7.
1. Processo TC-Processo 036.618/2018-7 (REPRESENTAÇÃO) 
	1.1. Representante: Ministério Público/TCU
	1.2. Órgão/Entidade/Unidade: Ministério das Relações Exteriores - MRE
	1.3. Relator: Ministro-Substituto Augusto Sherman Cavalcanti
	1.4. Representante do Ministério Público: não atuou
	1.5. Unidade Técnica: Secretaria de Controle Externo do Desenvolvimento Econômico.
	1.6. Representação legal: não há.
	1.7. Determinações/Recomendações/Orientações:
	1.7.1. Recomendar ao Ministério das Relações Exteriores que avalie adotar, nos procedimentos destinados à seleção de servidor para missões transitórias, um canal único para que o interessado se manifeste, tal como o sistema eletrônico interno já existente, acessível a todos os servidores, o qual traga as pré-condições exigidas para o preenchimento da vaga e permita aos interessados verificar quais são essas pré-condições e a relação de postulantes inscritos;
	1.7.2. Dar ciência deste acórdão, acompanhado da instrução de peça 9, ao representante e ao Ministério das Relações Exteriores.

Ministério Público/TCU

AUGUSTO SHERMAN

não há.

Não atuou

REPRESENTAÇÃO (REPR)